臺灣花蓮地方法院刑事判決　　　　　 94年度簡上字第64號
　　上　訴　人　己○○
　　選任辯護人　吳明益律師
上列被告因妨害公務等案件，不服本院花蓮簡易庭九十四年度花
簡字第二０九號，中華民國九十四年五月十二日之第一審判決（
聲請簡易處刑案號：九十三年度偵字第二五二七號）提起上訴，
本院判決如下：
    主  文
原判決撤銷。
己○○對於公務員依法執行職務時，施強暴，累犯，處有期徒刑
肆月，如易科罰金，以參佰元折算壹日。又損壞他人之不銹鋼大
門、水泥門柱，足以生損害於他人，累犯，處拘役伍拾玖日。
    事  實
一、己○○前因業務過失致死案件，經本院判處有期徒刑六月，
    甫於民國八十七年十二月一日執行完畢，仍不知悔改。緣行
    政院海岸巡防署海岸巡防總局東部地區巡防局第八三岸巡大
    隊（下簡稱東巡局第八三岸巡大隊）所屬之七七機動巡邏站
    士兵丙○○及下士乙○○，依據花蓮縣政府「艾麗」颱風災
    害應變中心通報，為維護海岸管制區之安全，於九十三年八
    月二十五日凌晨五時許，前往花蓮縣吉安鄉鹽寮村花蓮溪出
    海口，執行岸際疏導遊客離去之勤務，其二人先在海岸邊發
    現己○○之車輛車門未關停放岸際，因未見車上有人，擔心
    有人落海，遂先在附近搜尋，嗣於岸邊之國姓廟見己○○酒
    後在廟前逗留，二人遂持續注意己○○舉動，尚未勸離。嗣
    於同日凌晨五時三十分許，因己○○在該國姓廟廟內無端敲
    打，乙○○上前盤詢己○○身份，丙○○則攜帶蒐證器材隨
    後前往，於尚未實施蒐證時，己○○竟當場以腳踢踹執行公
    務之丙○○右手手肘及攝影機，且向丙○○等二人丟擲石頭
    ，嗣由乙○○以攝影機蒐證後，丙○○仍要求己○○停止攻
    擊行為，詎己○○不聽從勸阻，當場對執行勤務之丙○○咆
    哮並起爭執，隨即再以拳頭毆打丙○○頸部（未成傷），當
    場對執行勤務之公務員施以強暴，乙○○見狀遂以其涉嫌妨
    害公務罪欲加以逮捕，然己○○強力拒絕逮捕，而逕自離去
    。
二、嗣己○○因對海巡人員前揭蒐證、欲加以逮捕之過程心生不
    滿，於同日下午三時十五分許，基於毀損之故意，駕駛車牌
    號碼U九-六九八二號自用小貨車，以倒車之方式衝撞東巡局
    第八三岸巡大隊所屬之七七機動巡邏站不銹鋼大門，造成該
    大門旁之水泥門柱水泥剝落及不銹鋼大門脫軌，致以手推方
    式關閉或開啟大門時，不易推動之損壞。
三、案經東巡局第八三岸巡大隊告訴、被害人丙○○告訴及花蓮
    縣警察局移送台灣花蓮地方法院檢察署檢察官偵查起訴。
    理  由
一、訊據被告己○○矢口否認上開犯行，辯稱：伊沒有毆打丙○○，伊當天僅單純至廟裡拜拜，海巡人員誤認伊為小偷不當
    對伊進行攝影蒐證，且要拿手銬銬伊，伊不想被銬，所以才
    揮拳反抗，但沒有打到他；且沒有故意用貨車衝撞大門，係
    為駕車離去時，不慎撞到云云。
二、對證據能力有無之認定：
（一）按被告以外之人於審判外之言詞或書面陳述，除法律有規
      定者外，不得作為證據，刑事訴訟法第一百五十九條第一
      項定有明文。次按證人、鑑定人依法應具結而未具結者，
      其證言或鑑定意見，不得作為證據，為刑事訴訟法第一百
      五十八條之三所規定。
（二）被告及辯護人主張證人丙○○、乙○○、丁○○之警詢筆
      錄、偵查筆錄無證據能力，然查，證人丙○○、乙○○之
      警詢筆錄業經檢察官於審理中當庭捨棄不引用為證據（見
      本院卷第八四頁），因警詢中所言屬審判外之陳述，故依
      刑事訴訟法第一百五十九條第一項規定，該警詢筆錄無證
      據能力。而證人丁○○、丙○○、乙○○均於偵查中屬證
      人，依當時受訊問時間為九十三年十二月十四日，新修正
      之刑事訴訟法業於九十二年九月一日施行一年餘，然上述
      證人於偵查中屬應具結之人而未經具結，則上開三證人之
      偵查筆錄亦無證據能力。證人丁○○之警詢筆錄經被告及
      辯護人主張屬審判外之陳述無證據能力，然證人丁○○為
      東巡局第八三岸巡大隊七七機動巡邏站站長，並非無法傳
      喚到案之人，然檢察官並未聲請傳喚該證人到庭作證，亦
      未就證人丁○○之警詢筆錄有何特別可信或必要之情形加
      以舉證，則亦認為該筆錄仍應依審判外之陳述無證據能力
      之原則，認定無證據能力。
三、認定被告有罪之理由：
（一）妨害公務部分：
  １、證人丙○○於案發時因執行職務遭被告出拳毆打，然未成
      傷等情，業據證人丙○○於本院中具結證稱：當時我們為
      了岸際人民安全而驅離，乙○○看到被告在廟裡敲打，之
      後要我拿蒐證器材去察看，我們跟對被告說颱風天不要在
      岸邊，被告不服我們的驅離，我們才開始拿攝影機，當時
      還沒有真正蒐證，被告用腳踢我右手手肘及攝影機，之後
      被告用言語挑釁，我們才開始蒐證，被告仍不服，我們回
      報長官，長官丁○○說把他銬回來，但被告拿石頭丟我和
      乙○○，之後被告出拳打我，並對我咆哮，當時我有穿著
      制服並表明是海巡人員，被告反抗過程有二、三分鐘，執
      行地點為花蓮區出海口，是管制區等語（見本院卷第五六
      、五八、六四、六六、六八頁）。另證人乙○○於本院中
      證稱：那天是颱風天，我們先發現一輛車停在岸邊，車上
      沒有人，之後在國姓廟看到被告，我去跟他說勸說颱風天
      該處危險，被告一直未離開，第二次再過去看，仍看到被
      告在該處敲敲打打，後來我和丙○○就問他做什麼，被告
      什麼也沒講就踢丙○○的攝影機，雙方有爭執，我們就打
      電話回報長官，長官就說把他帶回去。被告是因為丙○○
      在蒐證才衝出來踹他，但當時丙○○沒有真正在蒐證，被
      告有踢丙○○的手腕部位等語（見本院卷第七十、七三頁
      ）。其二人以隔離訊問之方式，經檢察官、辯護人行交互
      詰問後之證述內容均一致，尚可採信。
  ２、況經本院當庭勘驗證人乙○○所拍攝之蒐證光碟片，經勘
      驗結果為：被告與海防士兵丙○○於國姓廟前發生口角爭
      執，丙○○當時身著制服及藍色警用背心，頭戴帽子，帽
      前有徽章，衣服手臂也有徽章，丙○○說：「試試看嘛」
      ，被告說：「一下就倒掉了嘛。」，丙○○說：「倒掉沒
      關係，我有錢。」被告說：「有錢，有什麼錢？什麼錢？
      」並轉頭向乙○○問說（手指丙○○）說：「要不要？他
      說要給我打，要不要？要不要？．．．」十秒後被告便以
      右手出拳打向丙○○頭部，被告再向丙○○靠近時，丙○○即用手將被告推開（見本院卷第五四頁），並有光碟片
      一片在卷可按，故由上開勘驗內容即可清清晰看出被告對
      丙○○揮拳之舉動。被告原先均辯稱沒有出手毆打丙○○
      ，嗣於勘驗光碟片後，始又改稱：因他們要拿手銬銬我，
      我不想被他銬，所以才揮拳，但沒有打到他等語，均屬卸
      責之詞。
  ３、證人丙○○依據海岸巡防法第四條第一款之規定，就巡防
      機關掌理海岸管制區之管制及安全維護事項，執行維護岸
      際人員安全之勸離職務，屬正在執行勤務之公務員，丙○○、乙○○原以勸離方式請被告儘速離去以免危險，然被
      告未加理會，反與丙○○、乙○○二人發生口角，並出言
      挑釁，且腳踢丙○○手中之攝影機或丟擲石頭，於乙○○
      進行蒐證，被告竟又對丙○○出拳毆打，其顯然有對正在
      執行職務之公務員施以強暴之妨害公務犯行。
（二）毀損部分：
  １、毀損部分屬告訴乃論之罪，此業據東巡局第八三岸巡大隊
      於九十三年十月七日對外表示對被告提出毀損告訴之意，
      此有東巡局第八三岸巡大隊函在卷可參（見偵查卷第四頁
      ），核先說明。
  ２、被告對其於事實欄所載之時間，因其所駕之自用小貨車以
      車尾撞及東巡局第八三岸巡大隊七七機動巡邏站大門，造
      成大門水泥門柱水泥剝落及不銹鋼門脫軌之事實，並未爭
      執。又該大門毀損後，被告仍站立於巡邏站門外，及水泥
      門柱剝落等情形，有照片十五張附卷可參（見警卷第二八
      至三六頁），此部分事實核先認定。
  ３、另證人甲○○於本院中證稱：那時候我在營區內聽到大門
      碰撞很大聲，我就跑過去看，剛好看到被告開的小卡車正
      好要離開，我跑到大門時，被告正開走，大約開了十公尺
      ，他看到我過來有停下來，我就問被告有什麼事，被告就
      叫我把早上要把拿手銬銬他的人叫出來，過了一分鐘左右
      ，營區的長官和弟兄就帶槍下來對峙，之後我就離開，沒
      有聽清楚他們在講什麼。原本的鐵門已經不能用電動使用
      ，被告一撞，我們就更難推開。我發現被告時，他請我去
      找要銬他手銬的人，當時口氣不會很好，但是沒有達到謾
      罵的程度，當時被告都沒有提及他撞到門或門柱等語（見
      本院卷第七八、七九、八三頁）。堪認被告至該營區之目
      的係因不滿當日上午丙○○、乙○○之蒐證過程，為找其
      二人或該巡邏站長官理論，且由證人上開證詞觀之，被告
      駕車撞及大門後，對證人甲○○說話的口氣不佳，嗣後有
      士兵帶槍與被告對峙，此亦為被告所是認（見警卷第五頁
      之被告警詢陳述），若被告確係不小心駕車撞擊巡邏站大
      門，既已見士兵攜槍察看，依理應立即表示不慎撞及，以
      免遭誤解，然被告當場毫無歉意或說明，此實與一般人因
      過失毀損他人之物後之反應有異，故被告辯稱，伊係不小
      心撞倒大門等語，應有疑問。
  ４、又被告對於駕車撞及該營區大門之前後供詞並不一致，其
      先辯稱：我不是故意去撞大門的，因我要倒車，車尾去撞
      到等詞（見偵查卷第十四頁），然被告於證人甲○○於本
      院作證時因提及：營區外面的地往門內斜一點等語後，被
      告於本院中則改稱：我要採油門往前時，因地上有斜坡，
      車子往後倒才撞倒等語（見本院卷第八三頁），然被告前
      後說詞差異甚大，若屬真實發生之情節，究竟係因倒車不
      慎撞及，或者因地上斜坡致加油門往前卻向後滑而不慎撞
      及，理應印象深刻而不會誤記，且被告既然自承至該處係
      要找巡邏站長官（見偵查卷第十四頁之被告陳述），應先
      停妥車輛後始能下車理論，且依警卷所附照片所示，該處
      停車空間甚廣，被告應無須以倒車朝向營區大門之方式停
      車。又縱使營區外之地面往大門內有坡度，然依警卷照片
      所示，其坡度非大，依一般車子之性能，若已加油門往前
      行駛，實不可能再往後傾斜，則被告不論係辯稱因倒車不
      慎撞及或地形傾斜關係而撞及等詞，顯為事後推卸其故意
      撞及之責，均不可採信。
  ５、刑法第三百五十四條之毀損罪以毀棄、損壞或致令不堪用
      為三種毀損型態，某一型態成立，並足以生損害於公眾或
      他人者，即符合毀損之要件；又毀損罪，以使所毀損之物
      ，失其全部或一部之效用為構成要件。最高法院台非字第
      第三四號著有判例，被告以小貨車衝撞營區大門，致門柱
      水泥剝落及大門開豈不易，已使門柱之外形及其巡邏站不
      銹鋼大門特定目的之可用性，較其原來之狀態，發生顯著
      不良之改變，應屬刑法第三百五十四條之毀損罪中之損壞
      行為。辯護人以該大門仍可開關使用，並未達致令不堪用
      之情形，並非毀損等語，應非可採。
（三）綜上所陳，被告犯行有上揭證據可資佐證，其所辯均不足
      採，犯行堪以認定，應依法論科。
四、核被告所為，係犯刑法第一百三十五條第一項之妨害公務罪
    及刑法第三百五十四條之毀損罪。其所犯上開二罪，犯罪各
    別，罪名不同，應分論併罰。被告前因業務過失致死案件，
    經本院判處有期徒刑六月，甫於八十七年十二月一日執行完
    畢，其於五年以內再犯本件有期徒刑以上之罪，為累犯，均
    依刑法第四十七條規定加重其刑。被告上訴意旨認為其並無
    妨害公務及毀損犯行，固無理由，然原審判決漏未審酌被告
    有前述之前科，而未論以累犯，實有違誤，且刑法第一百三
    十八條所謂之公務員職務上所掌管之物品，應以該物品由公
    務員本於職務上之關係所掌管者為限，故該物品應與公務之
    執行有關，然本件被告所毀損之營區大門僅屬機關之安全設
    備之一種，與公務員基於職務關係所掌管之物品無關，故原
    審依刑法第一百三十八條論以被告毀損公物罪，亦屬不當，
    因原判決有上開違誤之情形，本院當予以撤銷改判。爰審酌
    被告僅因不滿海巡人員之勸離，即對執行職務之公務員施以
    強暴行為，其為妨害公務犯行後，仍至該營區以小貨車倒車
    方式毀損大門，顯見其內心完全無視於公權力之存在，且犯
    罪後毫無悔悟之心，飾詞狡辯，犯罪後態度不佳等一切情狀
    ，分別量處如主文第二項所示之刑，並諭知易科罰金之折算
    標準。
據上論斷，應依刑事訴訟法第四百五十五條之一第三項、第三百
六十九條第一項前段、第三百六十四條、第二百九十九條第一項
前段，刑法第一百三十五條第一項、第三百五十四條、第四十七
條、第四十一條第一項前段、罰金罰鍰提高標準條例第一條前段
、第二條，判決如主文。
本案經檢察官戊○○到庭執行職務。
中　　華　　民　　國　　94　　年　　8　　月　　23　　日
                 台灣花蓮地方法院刑事第三庭
                     審判長法官  鄭  培  麗
                           法官　饒  金  鳳
                           法官  鄭  光  婷
上列正本證明與原本無異。
本件不得上訴。
                         書記官
中　　華　　民　　國　　94　　年　　8 　　月　　24　　日
附錄本判決論罪之法律條文：
中華民國刑法第135條第1項：
對於公務員依法執行職務時，施強暴脅迫者，處三年以下有期徒
刑、拘役或三百元以下罰金。
中華民國刑法第354條：
毀棄、損壞前二條以外之他人之物或致令不堪用，足以生損害於
公眾或他人者，處二年以下有期徒刑、拘役或五百元以下罰金。
